最高法院刑事判決　　　　　　九十六年度台上字第三五六五號
上　訴　人　甲○○
　　　　　　乙○○
上列上訴人等因違反稅捐稽徵法等罪案件，不服台灣高等法院台
南分院中華民國九十五年十二月二十七日第二審更審判決（九十
五年度上更(一)字第三九八號，起訴案號：台灣台南地方法院檢察
署九十二年度偵續二字第四號），提起上訴，本院判決如下：
    主  文
上訴駁回。
    理  由
一、關於甲○○違反稅捐稽徵法部分
按刑事訴訟法第三百七十七條規定，上訴於第三審法院，非以判
決違背法令為理由，不得為之。是提起第三審上訴，應以原判決
違背法令為理由，係屬法定要件。如果上訴理由狀並未依據卷內
訴訟資料，具體指摘原判決不適用何種法則或如何適用不當，或
所指摘原判決違法情事，顯與法律規定得為第三審上訴理由之違
法情形，不相適合時，均應認其上訴為違背法律上之程式，予以
駁回。本件上訴人甲○○（下稱上訴人）對於違反稅捐稽徵法部
分上訴，其上訴意旨略稱：（一）原判決所提及之協議書二份（
即大大工業股份有限公司與李景智簽立之協議書，以及大瀛工業
股份有限公司《下稱大瀛公司》與麒翔冷凍機械股份有限公司《
下稱麒翔公司》所簽立之協訂書）、李景智簽立之委託書、證人
杜燕芳、陳月珍於偵查中之供述，杜燕芳之簽呈及中國信託商業
銀行九十年六月十一日第九０二二二二０一八三號函等證據資料
，係被告以外之人於審判外之言詞或書面陳述，原判決亦未具體
敘明其符合傳聞證據例外可信之情形及心證理由，遽採為證據，
有採證違背證據法則及判決不備理由之違法。（二）原判決認定
上訴人之行為足生損害於麒翔公司、李景智及稅捐稽徵機關對於
稅捐稽徵核課之正確性，並致大瀛公司因而逃漏營業稅新台幣（
下同）五十三萬一千零六十元等事實，並未於理由欄敘明其所憑
之證據及認定之理由。又原判決認定李景智之妻吳翠媚持八十八
年九、十月份之發票到麒翔公司內，由乙○○連續開立發票等情
，此顯與李景智被稅捐機關裁罰及限制出境之事件並非同一，原
判決指上訴人之行為足生損害於麒翔公司及李景智，亦有矛盾之
處。又查李景智出獄後有與乙○○至公司會帳，此應可證明李景
智有概括授權乙○○全權處理麒翔公司之帳務。乙○○因麒翔公
司債務高於預估，乃代表麒翔公司提高該公司貨品之售價一千七
百二十二萬元，以清償該公司之債務，據此而開立系爭五張發票
，此為真實之事實，並無使大瀛公司漏稅。關於李景智有概括授
權乙○○處理麒翔公司全部債權債務之事實，亦有證人鄭凱齡於
偵查中證稱「李景智說財務經理是乙○○」等語可資證實。又大
瀛公司既已實際支出一千七百二十二萬元之買賣價金（即應付款
項），麒翔公司開立銷貨憑證即原判決附表所列之五張發票予大
瀛公司，何有施用詐術逃漏稅捐之可言。對以上有利於上訴人之
事證，原判決未予採取，又未敘明理由，而認定上訴人有使大瀛
公司逃漏稅捐之犯行。原判決有理由不備、理由矛盾，採證與卷
內證據資料不合，證據上理由矛盾等違法等語。
惟查原判決認定上訴人有原判決事實欄之違反稅捐稽徵法犯行，
即認定上訴人為納稅義務人大瀛公司之負責人，竟由乙○○（經
原審法院論處幫助納稅義務人以詐術逃漏稅捐確定，詳後述）虛
偽開立麒翔公司出售貨物予大瀛公司內容如原判決附表所示之五
紙內容不實之發票，交予大瀛公司作為進貨憑證（即可扣抵銷項
稅額），進而於八十八年十一月十七日向台南市稅捐稽徵處虛報
該進貨稅額，以此不正當方法逃漏大瀛公司營業稅計五十三萬一
千零六十元，足以生損害於麒翔公司（遭稅捐稽徵機關以漏報銷
售事實裁補營業稅）、麒翔公司負責人李景智（有遭處罰之虞並
因此遭限制出境）及稅捐稽徵機關對於稅捐稽徵核課之正確性之
事實，因此撤銷第一審關於上訴人違反稅捐稽徵法部分之判決，
改判仍論處上訴人公司負責人為納稅義務人以詐術逃漏稅捐之罪
刑，係依憑證人李景智於法院審理中之指證，證人即台南市稅捐
稽徵處秘書處股長杜燕芳、財政部台灣省南區國稅局台南市分局
稅務員陳月珍於九十三年五月二十一日於檢察官偵查中具結證稱
大瀛公司（該公司於八十九年一月間改名為千喜機械股份有限公
司）以上揭內容不實之進貨憑證發票作為進貨憑證，計逃漏營業
稅五十三萬一千零六十元等語之證述，佐以卷附杜燕芳簽呈、南
區國稅局台南市分局九十三年三月十六日南區國稅南市三字第０
九三００一三一０三號函文等書證，為其主要論罪之基礎。復就
上訴人供認伊為大瀛公司負責人，有由乙○○開立上揭五紙發票
作為大瀛公司進貨稅額，據以申報扣抵銷項稅額，因此未繳上揭
營業稅額之事實，惟否認犯行，辯稱：因得李景智概括授權以處
理麒翔公司債務，遂由大瀛公司於原來向麒翔公司購買機器設備
價款中提高價額，因而由乙○○開立上揭發票作為大瀛公司之進
貨憑證，並無以詐術逃漏大瀛公司稅捐等語，認與事實不符，亦
詳敘理由予以說明指駁。又按原審以證人杜燕芳、陳月珍於檢察
官偵查中之證述、杜燕芳之簽呈以及上訴意旨所提及之協議書、
委託書、中國信託商業銀行函文等證據資料，雖屬被告以外之人
於審判外之言詞或書面陳述，然該等證據資料經調查與事實相符
，並無顯不可信之情形，上訴人於原審言詞辯論終結前，又未對
該等證據資料之證據能力聲明異議，原審採為認定事實之證據，
自無不合。雖原審漏未引用刑事訴訟法第一百五十九條之五第二
項規定詳予說明認定該等證據資料有證據能力之法條依據，固尚
欠周延，然因不影響判決意旨及判決結果，依刑事訴訟法第三百
八十條規定，自亦難執以作為第三審上訴之適法理由。甲○○就
違反稅捐稽徵法部分之其餘上訴意旨，徒憑己見，就原審採證認
事之職權適法行使及原判決已論斷說明之事項，重複為事實之爭
辯，並非適法之第三審上訴理由，該部分上訴違背法律上之程式
，應予駁回。
二、甲○○業務文書登載不實部分及乙○○部分
按刑事訴訟法第三百七十六條所列各罪之案件，經第二審判決者
，不得上訴於第三審法院，法有明文。本件關於上訴人甲○○行
使登載不實之業務文書部分以及乙○○幫助逃漏稅捐部分，原審
係依刑法第二百十六條、第二百十四條、稅捐稽徵法第四十三條
論處罪刑，核屬刑事訴訟法第三百七十六條第一款之案件。依首
開說明，既經第二審判決，自不得上訴於第三審法院，上訴人甲
○○、乙○○竟復提起上訴，顯為法所不許，應併予駁回。
據上論結，應依刑事訴訟法第三百九十五條前段，判決如主文。
中　　華　　民　　國　九十六　年　　七　　月　　五　　日
                      最高法院刑事第八庭
                          審判長法官  陳　正　庸
                                法官  賴　忠　星
                                法官  林　開　任
                                法官  林　立　華
                                法官  趙　文　淵
      本件正本證明與原本無異
                                      書  記  官
中　　華　　民　　國　九十六　年　　七　　月　 十一 　日
                                                  ｚ
